最高法院刑事裁定　　　　　　　　　　111年度台抗字第667號
抗　告　人　鍾澄榕 
 
上列抗告人因誣告案件，不服臺灣高等法院中華民國111 年3 月
31日駁回聲請再審裁定（110 年度聲再字第440 號），提起抗告
，本院裁定如下：
    主  文
抗告駁回。
    理  由 
一、按刑事訴訟法第420 條第1 項第6 款規定：有罪判決確定後
    ，因發現新事實或新證據，單獨或與先前之證據綜合判斷，
    足認受有罪判決之人應受無罪、免訴、免刑或輕於原判決所
    認罪名之判決者，為受判決人之利益，得聲請再審。同條第
    3 項規定：第1 項第6 款之新事實或新證據，指判決確定前
    已存在或成立而未及調查斟酌，及判決確定後始存在或成立
    之事實、證據。準此，依此原因聲請再審者，應提出具體之
    新事實或新證據，由法院單獨或綜合案內其他有利與不利之
    全部卷證，予以觀察、判斷，客觀上能否令人形成得合理相
    信足以推翻原確定判決所確認之事實，或鬆動其事實認定之
    重要基礎，而影響於判決之結果者，始足該當。是為受判決
    人利益聲請再審所憑之新事實或新證據，除須具有未經判斷
    之嶄新性（或稱新規性）外，尚須具備單獨或與先前之證據
    綜合判斷而足以動搖原確定判決所認定事實之確實性（或稱
    明確性、顯著性），二者均不可或缺，倘僅就卷內業已存在
    之證據資料，對於法院取捨證據之職權行使，徒憑己意為指
    摘，或對證據之證明力持相異之評價，即與上開要件不合，
    自不能遽行開啟再審，而破壞判決之安定性。
二、本件原裁定略以：抗告人鍾澄榕因誣告案件，對於原審法院
    109 年度上訴字第822 號刑事確定判決（下稱原確定判決，
    經本院110 年度台上字第3621號判決，以上訴不合法律上程
    式予以駁回），依刑事訴訟法第420 條第1 項第6 款規定聲
    請再審，其聲請再審意旨略以：㈠、抗告人於案發當日即民
    國105 年12月22日下午與告訴人劉冠廷及告訴人之妹劉家榛
    前往新光商業銀行基隆分行（下稱新光基隆分行）提領系爭
    款項後，即至基隆長庚紀念醫院（下稱基隆長庚醫院）急診
    ，主訴為「頭痛、雙下肢無力」，經檢驗後，診斷為「肝功
    能異常，疑似急性肝炎」，而依該院病歷所附同日下午7 時
    54分之Ｘ光檢查會診及報告單上載有抗告人患有「失神性癲
    癇症候群」、「非難治之癲癇」及「伴有癲癇重積狀態 R51
    頭痛M2550 關節痛」等病徵，可認抗告人於同日下午3 至 4
    時許在新光基隆分行時，有因失神性癲癇症候群發作，導致
    意識不清為簽名，且不知款項遭告訴人提領一空，此證據於
    原確定判決時未加以發現及審酌，具有新規性，且與先前卷
    存之證據綜合判斷，足以動搖原確定判決認定抗告人犯誣告
    罪所採認基礎事實之蓋然性。自得依刑事訴訟法第420 條第
    1 項第6 款規定聲請再審。㈡、告訴人於106 年2 月5 日與
    抗告人發生爭執後，告訴人隨即於翌日即將合作金庫商業銀
    行東基隆分行（下稱合庫東基隆分行）之保險箱退租，而該
    保險箱內置有美金9 萬元現鈔及金條，若抗告人同意贈與告
    訴人美金26萬元，告訴人實無必要在與抗告人鬧翻後，旋將
    保險箱內之金錢提領出來，顯見26萬元美金並非贈與。㈢、
    告訴人在本案歷審中所提出之錄音帶內容並非完整，只是節
    錄，若錄音內容能全部呈現，即足證明抗告人於105 年12月
    22日並無贈與之意思表示。㈣、告訴人曾說新光基隆分行經
    理與其電話聯繫，表示因為款項現金不足，要告訴人先提領
    美金9 萬元，其他部分則以轉帳方式等語，然其所述該名經
    理並未到庭作證，且新光基隆分行經理許伊晴亦證稱不認識
    告訴人，未曾與告訴人聯繫，則告訴人所稱之經理應為證人
    許伊晴之另名女性主管，應傳喚該名女性主管出庭還原當時
    領款過程。㈤、綜上，因有上開發現之新證據，與先前之證
    據綜合判斷，足以動搖原確定判決，依刑事訴訟法第420 條
    第1 項第6 款規定聲請再審等語。惟查：經勾稽原確定判決
    案內證據資料，足認抗告人確有本案所指誣告之犯行明確，
    原確定判決予以論罪科刑，已詳敘其調查取捨證據之結果及
    憑以認定犯罪事實之心證理由，對於抗告人否認犯罪之辯詞
    認非可採，亦依調查所得證據論析明確。並就抗告人所陳上
    開聲請再審意旨，逐一敘明其中㈠部分係屬經原確定判決法
    院調查審酌之證據資料，此觀諸原確定判決即明，且說明依
    前揭病歷資料，載明抗告人就醫當時意識清楚，且抗告人係
    於105 年12月22日離開新光基隆分行至基隆長庚醫院就醫，
    於同日下午7 時54分進行檢查，抗告人全未提及有於當日下
    午3時至4時許在新光基隆分行時因失神性癲癇症候群發作等
    情。另就㈡部分，抗告人虛偽陳述告訴人侵占置於新光基隆
    分行內之美金26萬元，與上開合庫東基隆分行保險箱內之金
    條與美金無涉，欠缺調查之必要性及關連性，且亦經原確定
    判決法院審酌認定與抗告人所為誣告犯行無涉。上開㈢部分
    所指錄音內容，業據勘驗屬實，有勘驗筆錄及譯文在卷可佐
    ，亦屬經原確定判決法院調查審酌之證據資料，且經原確定
    判決說明無訛。至抗告人對於㈣部分請求傳喚證人許伊晴之
    女性主管，非惟無法特定，且僅係憑一己猜測，更未陳明有
    何合於刑事訴訟法第420 條第1 項第6 款之新事實、新證據
    ，而有調查之必要。是以本件聲請再審意旨所指各節，無非
    係對原確定判決事實審法院之取捨證據、評價證據證明力之
    職權行使問題，就認定不利於己之事實，片面為個人意見之
    辯解，再重行爭執為對其有利之主張，其綜合判斷之評價結
    果，客觀上均無從使原審產生動搖原確定判決所認定事實之
    合理懷疑，而為抗告人無罪、免訴、免刑或輕於原確定判決
    所認罪名之程度，難認與刑事訴訟法第420 條第1 項第6 款
    所規定之再審要件相合，並經原審通知檢察官、抗告人及其
    代理人到場陳述意見後，乃認本件抗告人聲請再審為無理由
    ，因而駁回其再審之聲請。經核於法並無違誤。
三、抗告意旨仍執陳詞，就原裁定已論駁之事項，徒憑己意，再
    事爭辯，或係對於原確定判決取捨證據等採證認事職權行使
    ，而與再審無關事項為指摘，其抗告為無理由，應予駁回。
據上論結，應依刑事訴訟法第412 條，裁定如主文。
中    華    民    國   111    年    6     月    23    日
                  刑事第四庭審判長法  官  林  立  華  
                                  法  官  林  瑞  斌  
                                  法  官  王  敏  慧  
                                  法  官  李  麗  珠  
                                  法  官  謝  靜  恒  
本件正本證明與原本無異
                                  書記官
中    華    民    國   111    年    6     月    27    日